【裁判字號】    95,訴,793
【裁判日期】    950331
【裁判案由】    毒品危害防制條例
【裁判全文】
臺灣高雄地方法院刑事判決               95年度訴字第793號
公  訴  人  臺灣高雄地方法院檢察署檢察官
被      告  甲○○
上列被告因毒品危害防制條例案件，經檢察官提起公訴（95年度
毒偵字第65號），嗣因被告於準備程序中就被訴事實為有罪之陳
述，經詢問檢察官、被告意見後，合議庭乃裁定由受命法官獨任
改行簡式審判程序判決如下：
    主  文
甲○○連續施用第一級毒品，累犯，處有期徒刑玖月；扣案海洛
因參包（不含包裝袋，淨重零點貳捌公克），沒收銷燬之；扣案
包裝袋參個，沒收之。
    事  實
一、甲○○前因違反毒品危害防制條例案件，於民國90年2 月15
    日經本院以89年度易字第5037號判決判處有期徒刑6 月，嗣
    於91年8月10日執行完畢出監。
二、甲○○前因施用毒品案件，經依本院以89年度毒聲字第5909
    號裁定送強制戒治，嗣經停止戒治程序（本院90年度毒聲字
    第1287號）、撤銷停止戒治程序（90年度毒聲字第3811號）
    ，於91年3 月1 日強制戒治執行完畢釋放。詎仍不知戒絕，
    於強制戒治執行完畢釋放（91年3 月1 日）後5 年內，復基
    於施用第一級毒品海洛因之概括犯意，自94年7 月間某日起
    至94年11月14日20時許，在高雄縣內門鄉東埔村東勢埔42號
    住處，以將第一級毒品海洛因置於注射針筒內，再以水稀釋
    注射之方式，平均每2 日施用1 次，連續施用第一級毒品海
    洛因多次。嗣於94年11月15日上午11時30分許，在高雄縣旗
    山鎮○○路「旗美高中」前，為警查獲，並扣得海洛因3 包
    （含包裝袋，淨重0.28公克，包裝重為0.54公克，其中包裝
    袋為甲○○所有供施用第一級毒品海洛因所用之物）。
二、案經高雄縣政府警察局旗山分局報告臺灣高雄地方法院檢察
    署檢察官偵查起訴。
    理  由
一、本件被告甲○○所犯係死刑、無期徒刑、最輕本刑為3 年以
    上有期徒刑以外之罪，其於準備程序中就被訴事實為有罪之
    陳述，經本院告知簡式審判程序之旨，並聽取公訴人及被告
    之意見後，合議庭裁定由受命法官獨任進行簡式審判程序，
    合先敘明。
二、右揭犯罪事實，業據被告甲○○於本院審理時坦白承認（詳
    本院卷第26頁倒數第7 行以下、第28頁第3 行以下）。而被
    告被查獲後，經採集其尿液送臺灣檢驗科技股份有限公司鑑
    驗，結果呈嗎啡陽性反應（係以GC／MS方式檢驗），有該公
    司94年12月7 日濫用藥物尿液檢驗報告附卷可佐（詳偵查卷
    第10頁）。而扣案如事實欄所示之海洛因3 包（均不含包裝
    袋），經送驗後，確分含有海洛因成分，亦有法務部調查局
    95年2 月13日調科壹字第220022209 號鑑定通知書附偵查卷
    可參（詳偵查卷第14頁）。爰審酌(一)氣相層析質譜儀（GC／
    MS）乃目前就藥物篩檢結果必須進一步確認時最常採用之確
    認方法，因此在良好的操作條件之下，以氣象層析質譜儀作
    藥物及其代謝物之定性及定量分析，幾乎不會有偽陽性反應
    產生，業經行政院國軍退除役官輔導委員會台北榮民總醫院
    於83年4 月7 日以（83）北總內字第0305 9號函示明確。
    (二)又海洛因係嗎啡經化學合成之半人工合成品，毒性倍於嗎
    啡，其經吸食或施打入人體，經新陳代謝作用又分解成嗎啡
    ，故海洛因在進入人體後，均以嗎啡型態排於尿液中，故於
    吸食或施打海洛因者尿液中，可檢出嗎啡陽性反應，業經憲
    兵司令部80年5 月7 日以（80）鑑驗字第17 46 號函示明確
    。從而，被告尿液經以氣相層析質譜儀鑑驗後，結果成嗎啡
    陽性反應，已如前述，是依前開函示意旨，被告自白核與事
    實相符，其各施用第一級毒品海洛因多次之犯行，應堪以認
    定。
三、論罪科刑部分：
  (一)按犯毒品危害防制條例第10條之罪，經觀察勒戒後，認有繼
    續施用毒品之傾向者，應由檢察官聲請法院裁定令入戒治處
    所施以強制戒治至無繼續戒治之必要，強制戒治期滿，應即
    釋放，由檢察官為不起訴處分。經強制戒治執行完畢釋放後
    ，5 年內再犯第10條之罪，依92年1 月9 日修正施行之毒品
    危害防制條例第23條第2 項規定意旨，應由檢察官偵查起訴
    。
  (二)查被告前因施用毒品案件，經依本院以89年度毒聲字第5909
    號裁定送強制戒治，嗣經停止戒治程序（本院90年度毒聲字
    第1287號）、撤銷停止戒治程序（90年度毒聲字第3811號）
    ，於91年3 月1 日強制戒治執行完畢釋放等情，有臺灣高雄
    地方法院檢察署刑案資料查註紀錄表、臺灣高等法院被告前
    案紀錄表及臺灣高雄地方法院被告院內索引卡紀錄表可證。
    又因被告於強制戒治執行完畢釋放後（91年3 月1 日），5
    年內再犯本件毒品危害防制條例第10條之罪，是依前開說明
    ，自應依法論科。
  (三)另海洛因為毒品危害防制條例所稱之第一級毒品，此觀諸該
    條例第2 條第2 項第1 款甚明，被告施用上開毒品，核其所
    為，係違反毒品危害防制條例第10條第1 項施用第一級毒品
    罪。被告施用上開毒品多次，時間緊接，方法相同，所犯又
    屬構成要件相同之罪名，顯係基於概括犯意反覆為之，應依
    連續犯之規定論以一罪，並依法加重其刑。被告施用第一級
    毒品前持有第一級毒品之行為，本應論以持有之罪，惟各該
    次持有毒品之低度行為均為其後施用毒品之高度行為所吸收
    ，不另論罪。又被告前因違反毒品危害防制條例案件，於90
    年2 月15日經本院以89年度易字第5037號判決判處有期徒刑
    6 月，嗣於91年8 月10日執行完畢出監等情，有上開前案紀
    錄表可參，其受有期徒刑執行完畢後，5 年內再犯有期徒刑
    以上之罪，為累犯，應依刑法第47條之規定，加重其刑，並
    依法遞加之。爰審酌被告經強制戒治後，均未戒絕毒品，另
    再施用毒品，顯見其自制力不足，無法擺脫毒品，故應藉由
    刑罰之執行，以收教化之功能，並參以被告犯後坦承施用毒
    品犯行，所犯係自傷行為，尚未害及他人，及被告施用第一
    級毒品期間非短、次數甚多等一切情狀，量處如主文所示之
    刑，以資懲儆。至扣案如主文所示海洛因3 包（均不含包裝
    袋），經送驗後，確含有海洛因成分，有法務部調查局前開
    鑑定書可參，因係屬毒品，爰依毒品危害防制條例第18 條
    第1 項前段，宣告沒收銷燬之【海洛因送驗如有耗損，因已
    滅失，爰不沒收銷燬之】；另海洛因之包裝袋3 個部分，因
    法務部調查局已就毒品、包裝袋分開秤重，則包裝袋即無與
    毒品難以析離之情形，自不得以無法析離之理由，將之視為
    毒品，而併宣告沒收銷燬之，惟因該包裝袋係被告所有，且
    便於包裝毒品，防止毒品逸散，為供施用毒品所用之物，應
    依刑法第38條第1 項第2 款，宣告沒收之。
據上論斷，應依刑事訴訟法第299條第1項前段、第273 條之1第1
項，毒品危害防制條例第10條第1 項、第18條第1 項前段，刑法
第11條、第56條、第47條、第38條第1 項第2 款，判決如主文。
中    華    民    國    95    年    3     月    31    日
                  刑事第一庭    法  官  方百正
以上正本證明與原本無異。
如不服本判決，應於收受送達後10日內向本院提出上訴書狀。
中    華    民    國    95    年    3     月    31    日
                                書記官  郭素蓉
附錄本判決論罪科刑所依據之法條：
毒品危害防制條例第10條
施用第一級毒品者，處6月以上5年以下有期徒刑。
施用第二級毒品者，處3年以下有期徒刑。


司法院資訊處製作；財團法人民間司法改革基金會備份。
